臺灣屏東地方法院民事判決
110年度屏簡字第666號
原      告  財政部國有財產署南區分署

法定代理人  黃莉莉  
訴訟代理人  程光儀律師  
            張義群律師
被      告  林順賢  
            林順得  
上列當事人間請求給付補償金事件，本院於民國111年4月11日
言詞辯論終結，判決如下：
    主  文
一、被告各應原告新臺幣（下同）47,386元，及自民國110年10
    月15日起至清償日止，按年息百分之5計算之利息。
二、原告其餘之訴駁回。
三、訴訟費用確定為5,400元由被告各負擔10％即各540元，餘由
    原告負擔。
四、本判決原告勝訴部分得假執行，被告各預以47,386元為原告
    供擔保得免為假執行。
    事實及理由
一、原告主張：坐落屏東縣○○鄉○○段000地號土地（下稱系爭土
    地）為原告所管理之土地，遭受被告共同以設置未掛門牌之
    磚造豬舍、棚架、庭院、私人通道及種植果樹等地上物無權
    占用系爭土地面積合計754.32平方公尺。原告依據不當得利
    法律關係請求被告給付上述使用面積相當於租金之使用補償
    金給原告，合計自84年5月1日起到110年5月31日止，按系爭
    土地申報地價5％計算之補償金共計495,818元等語，並聲明
    ：被告各應給付原告247,909元及自支付命令送達翌日即110
    年10月15日起至清償日止，按年息5％計算之利息。
二、被告則以：對於占用系爭土地使用面積及原告如支付命令聲
    請狀之計算式即如附表所示計算金額並無爭執，但以原告僅
    能請求最近5年之使用補償金等語置辯，並聲明：駁回原告
    之訴。
三、得心證之理由：
  ㈠經查：系爭土地為原告所管理之土地，現為被告占用系爭土
    地使用面積與時間如附表所示之占用時間即自84年5月起至
    今持續占用一節並無爭執，但以原告僅能請求最近5年之補
    償金置辯，而被告占用系爭土地使用範圍為754.32平方公尺
    ，亦有原告提出之土地建物查詢資料、使用現況略圖可稽（
    見本院支付命令卷第11、13頁），被告2人亦不否認是本件
    訴訟後才開始申請承租系爭土地，有本院筆錄可參，原告主
    張被告是自84年5月起開始無權占用系爭土地一節核屬可採
    。
  ㈡按城市地方房屋之租金，以不超過土地及其建築物申報總價
    年息10％為限；土地法第97條第1項定有明文。所謂土地價額
    係指法定地價而言，土地所有權人依土地法所申報之地價，
    為法定地價；公有土地，以各該宗土地之公告地價為申報地
    價，免予申報，土地法施行法第25條、土地法第148條及平
    均地權條例施行細則第21條分別有明文規定。而此於占用土
    地性質上相當於租金之補償金審酌可為參考基準。又按利息
    、紅利、租金、贍養費、退職金及其他一年或不及一年之定
    期給付債權，其各期給付請求權，因五年間不行使而消滅，
    民法第126條亦有明文，次按「租金之請求權因五年間不行
    使而消滅，既為民法第一百二十六條所明定，則凡無法律上
    之原因，而獲得相當於租金之利益，致他人受損害時，如該
    他人之返還利益請求權，已逾租金短期消滅時效之期間，對
    於相當於已罹於消滅時效之租金之利益，即不得依不當得利
    之法則，請求返還。其請求權之時效期間，仍應依前開規定
    為五年，此為本院所持之見解。」，最高法院96年度台上字
    第2660號民事裁判意旨可供參考。
　㈢而查，關於原告所管理系爭土地應以附表占用面積按本件土
    地各該年度申報地價依年息百分之5計算使用補償金，此為
    被告所不爭執，而原告是於110年7月30日具狀為支付命令聲
    請，有本院收文戳記可參，故以該時起中斷時效，回溯計算
    5年，原告可請求金額是從105年8月1日起到110年7月30日止
    ，則附表中自84年5月到105年7月30日之使用補償金部分因
    原告先前未曾請求，有本院筆錄可參（见本院卷第21頁背面
    ），故該部分之請求權已經罹於5年時效，被告自得拒絕清
    償，故被告應給付自105年8月1日到110年5月止，共計94,77
    2元之補償金【計算式：｛（39216（24-7）/24＝27,778｝＋39
    ,216＋27,778＝94,772】，被告2人應負擔給付義務各2分之1
    為47,386元。
  ㈣又給付無確定期限者，債務人於債權人得請求給付時，經其
    催告而未為給付，自受催告時起，負遲延責任。其經債權人
    起訴而送達訴狀，或依督促程序送達支付命令，或為其他相
    類之行為者，與催告有同一之效力；遲延之債務，以支付金
    錢為標的者，債權人得請求依法定利率計算之遲延利息；應
    付利息之債務，其利率未經約定，亦無法律可據者，週年利
    率為百分之5，民法第229條第2項、第233條第1項前段及第2
    03條分別定有明文。經查，原告本件使用補償金並未約定清
    償期限，先前亦未曾催告履行過，故原告應於本件支付命令
    送達被告請求履行給付補償金後，被告仍未履行時才發生遲
    延責任，而被告至今尚未給付，故應自支付命令送達被告之
    翌日才起算遲延責任，從而，原告請求被告給付原告各47,3
    86元及自支付命令送達翌日（於110年10月14日送達被告2人
    ，見支付命令卷第33、35頁送達證書）即110年10月15日起
    至清償日止，按年息百分之5計算之利息，即屬有據，超過
    此範圍之請求即屬無據。
　㈤綜上所述，原告依據不當得利法律關係請求給付使用補償金
    ，請求被告自105年8月1日起到110年5月止，給付使用補償
    金各47,386元，及自110年10月15日起至清償日止，按年息5
    ％計算之利息，為有理由，應予准許。逾此部分之請求為無
    理由，應予駁回。
四、本件原告勝訴部分係就簡易程序為被告敗訴之判決，依據民
    事訴訟法第389條第1項第3款規定應依職權宣告原告勝訴部
    分得假執行，並依準用同法第392條第2項規定職權酌定被告
    預供擔保金後得免為假執行，並確定訴訟費用5,400元由被
    告各負擔10%即540元，餘由原告負擔。
五、訴訟費用負擔依據：民事訴訟法第79條、第85條第1項、第8
    7條第1項。
中　　華　　民　　國　　111 　年　　4 　　月　　26　　日
                     屏東簡易庭   法　官  潘  快
正本係照原本作成。
如不服本判決，應於送達後廿日內，向本院提出上訴狀並表明上
訴理由，如於本判決宣示後送達前提起上訴者，應於判決送達後
廿日內補提上訴理由書（須附繕本）。如委任律師提起上訴者，
應一併繳納上訴審裁判費。
中　　華　　民　　國　　111 　年　　4 　　月　　26　　日
                                  書記官　鍾嘉芸
附表　　　　　　　　 
占用期間 申報地適用年份 申報地價元/㎡ 占用面積 （平方公尺） 年息率 每月相當租金之利益 經歷月數 應繳金額 0000-0000 8307 500 754.32 0.05 1,571 26 40846 0000-0000 8607 500 同上 同上 1,571 36 56556 0000-0000 8907 500 同上 同上 1,571 42 65982 0000-0000 9301 500 同上 同上 1,571 36 56556 0000-0000 9601 500 同上 同上 1,571 36 56556 0000-00000 9901 500 同上 同上 1,571 36 56556 00000-00000 10201 500 同上 同上 1,571 36 56556 00000-00000 10501 520 同上 同上 1,634 24 39216 00000-00000 10701 520 同上 同上 1,634 24 39216 00000-00000 10901 520 同上 同上 1,634 17 27778 合計       495818